臺灣高等法院臺中分院刑事判決　　　 96年度選上訴字第877號
上　訴　人
即　被　告　　丁○○○
　　　　　　　丙○○
上列二人共同
指定辯護　人　本院公設辯護人　乙○○
上列上訴人因違反公職人員選舉罷免法案件，不服臺灣臺中地方
法院中華民國96年 1月30日第一審判決（民國95年度選訴字第41
號，起訴案號：臺灣臺中地方法院檢察署民國95年度選偵字第63
號），提起上訴，本院判決如下：
    主  文
原判決關於丁○○○、丙○○部分撤銷。
丁○○○共同連續對於有投票權之人，交付賄賂而約其投票權為
一定之行使，處有期徒刑壹年陸月，褫奪公權肆年，減為有期徒
刑玖月，褫奪公權貳年。預備交付之賄賂新臺幣萬肆仟伍佰元
及扣案之選民名單壹份（編號A)均沒收。
丙○○共同連續對於有投票權之人，交付賄賂而約其投票權為一
定之行使，處有期徒刑壹年，褫奪公權貳年，減為有期徒刑陸月
，褫奪公權壹年。預備交付之賄賂新臺幣肆萬柒仟玖佰元及扣案
之選民名單貳份（編號A、B)均沒收。
    事  實
一、丁○○○為民國九十五年六月十日舉行之九十五年鄉鎮市民
    代表暨村里長選舉之烏日鄉民代表之候選人，為求能夠順利
    當選，明知對於有投票權之人，不得交付賄賂或其他不正利
    益，而約使投票權人，為其投票權一定之行使，竟基於投票
    行賄之概括犯意，透過樁腳運作，並調查可供買票之對象，
    再以每票新台幣（下同）三百元之代價，透過樁腳向該鄉有
    選舉權之人進行買票。嗣丁○○○即於九十五月六月五日傍
    晚，前往臺中縣烏日鄉烏日村十三鄰鄰長洪水泉家中，請求
    樁腳丙○○（為臺中縣烏日鄉烏日村十三鄰鄰長洪水泉之妻
    ）協助進行買票，並當場交付三萬九千六百元及烏日鄉烏日
    村十三鄰之選民名單一份（編號Ａ）予丙○○，要求丙○○
    以一票三百元之代價向烏日村十三鄰之選民買票，藉此交付
    不正利益之方式，要求選民於投票日時，在烏日鄉民代表選
    舉票上，圈選丁○○○，而約其為投票權一定之行使。丁○
    ○○、丙○○及洪水泉（臺中縣烏日鄉烏日村十三鄰鄰長）
    在明知對於有投票權之人行賄買票，將嚴重破壞選舉之公平
    、公正性之情形下，竟共同基於對有投票權人交付現金賄賂
    ，使有投票權人之投票權為一定行使之概括犯意聯絡，由丙
    ○○及洪水泉二人於九十五年六月六日，趁著發放選舉公報
    及投票通知單予選民之機會，連續以二票六百元、五票一千
    五百元、二票六百元、四票一千二百元、四票一千二百元之
    代價之代價，向烏日鄉烏日村有選舉權之陳玉（另經不起訴
    處分）、陳麗英、吳宣翰、張陳阿里（以上三人另經緩起訴
    處分）及自己家中（此部分丙○○、洪水泉二人收賄部分應
    由檢察官另行處理）等人買票並交付賄款，並要求選民於投
    票時在烏日鄉民代表選舉票上圈選「六號丁○○○」（六號
    阿蘭），而約其為投票權一定之行使。嗣於九十五年六月九
    日，經由臺灣臺中地方法院檢察署檢察官指揮法務部調查局
    臺中縣調查站及臺中縣警察局烏日分局持原審法院法官核發
    之搜索票，在洪水泉、丙○○之住處，查獲註記有買票對象
    及人數之選民名單一份（編號Ａ）。
二、張炳煌為張秀峰之父，為求參與九十五年六月十日舉行之九
    十五年鄉鎮市民代表暨村里長選舉之烏日鄉民代表候選人張
    秀峰能夠順利當選，竟基於投票行賄之犯意，透過樁腳運作
    ，並調查可供買票之對象，再以每票三百元代價向該鄉有選
    舉權之人進行買票。張炳煌於九十五月六月初，在臺中縣烏
    日鄉玉闕朝仁宮前，要求樁腳洪水泉協助進行買票，並當場
    交付一萬七千元予洪水泉，託其以一票三百元之代價向烏日
    村十三鄰之選民買票，藉此交付不正利益之方式，要求選民
    於投票日時，在烏日鄉民代表選舉票上圈選張秀峰而約其為
    投票權一定之行使。張炳煌、洪水泉與丙○○在明知對於有
    投票權之人行賄買票，將嚴重破壞選舉之公平、公正性之情
    形下，仍共同基於對於有投票權人交付現金賄賂，使有投票
    權人之投票權為一定行使之概括犯意聯絡（洪水泉及丙○○
    更承前開行賄之概括犯意聯絡），由洪水泉、丙○○二人於
    九十五年六月六日，趁著發放選舉公報及投票通知單予選民
    之機會，分別以六票一千八百元、二票六百元、四票一千二
    百元之代價，共同向烏日鄉烏日村有選舉權之人謝洪寶、
    施美玲（以上二人另經緩起訴處分）及自己家中（此部分丙
    ○○、洪水泉二人收賄部分應由檢察官另行處理）等人買票
    及交付賄款，並要求選民於投票時，在烏日鄉民代表選舉票
    上圈選張秀峰，而約其等為投票權一定之行使。嗣於九十五
    年六月九日，經由臺灣臺中地方法院檢察署檢察官指揮法務
    部調查局臺中縣調查站及臺中縣警察局烏日分局持原審法院
    法官核發之搜索票，在洪水泉之住處，查獲張炳煌所交付洪
    水泉、丙○○預備買票之賄款五千五百元及註記有買票對象
    及人數之選民名單一份（編號Ｂ）。
二、案經臺灣臺中地方法院檢察署檢察官指揮法務部調查局臺中
    縣調查站及臺中縣警察局烏日分局調查後移送臺灣臺中地方
    法院檢察署檢察官偵查起訴。
    理    由
甲、本案證據能力之說明：
一、按被告以外之人（包括證人、鑑定人、告訴人、被害人及共
    同被告等）於審判外之陳述，雖不符刑事訴訟法第一百五十
    九條之一至之四等四條之規定，而經當事人於審判程序同意
    作為證據，法院審酌該言詞陳述或書面陳述作成時之情況，
    認為適當者，亦得為證據；當事人、代理人或辯護人於法院
    調查證據時，知有刑事訴訟法第一百五十九條第一項不得為
    證據之情形，而未於言詞辯論終結前聲明異議者，視為有前
    項之同意，同法第一百五十九條之五定有明文。立法意旨在
    於傳聞證據未經當事人之反對詰問，予以核實，原則上先予
    排除。惟若當事人已放棄反對詰問權，於審判程序中表明，
    同意該等傳聞證據可作為證據；或於言詞辯論終結前未聲明
    異議，基於尊重當事人對傳聞證據之處分權，及證據資料愈
    豐富，愈有助於真實發見之理念，且強化言詞辯論主義，使
    訴訟程序得以順暢進行，上開傳聞證據亦均具有證據能力。
    本件被告丁○○○、丙○○對於證人陳玉、陳麗英、吳宣翰
    、張陳阿里、洪寶、施美玲於調查站之證詞，在原審及本
    院均未聲明異議，本院審酌該等證人之陳述，並無違法取供
    情形，且係供述買票之經過，上開陳玉等人在調查站之證詞
    ，均得作為證據。
二、又「被告以外之人於偵查中向檢察官所為之陳述，除顯有不
    可信之情況者外，得為證據。」，刑事訴訟法第一百五十九
    條之一第二項定有明文。又所謂「顯有不可信之情況」，係
    指陳述是否出於供述者之真意、有無違法取供情事之信用性
    而言，故應就偵查筆錄製作之原因、過程及其功能等加以觀
    察其信用性，據以判斷該項陳述是否有顯不可信之情況，並
    非對其陳述內容之證明力如何，加以論斷，此有最高法院九
    十四年度台上字第六二九號判決意旨可資參照。本件被告丁
    ○○○及其選任辯護人於原審固主張共同被告洪水泉、丙○
    ○於偵查中所述，乃審判外之陳述而不具備證據能力云云。
    惟查，被告洪水泉、丙○○就本件有關被告丁○○○買票賄
    選部分，於檢察官偵查中，均係以證人身份具結陳述，觀其
    筆錄製作原因、過程等，並無顯不可信之情況，揆諸前揭法
    條規定，自得為證據；本案被告丁○○○之選任辯護人於原
    審此處所辯，顯屬無稽，因認被告洪水泉、丙○○此部分於
    偵查中向檢察官所為之陳述，應具有證據能力，自屬至明。
三、證人陳玉、陳麗英、吳宣翰、張陳阿里、洪寶、施美玲等
    人在偵查中向檢察官所為之證詞，並無顯不可信之情況下作
    成，亦均得作為證據，併此敘明。
乙、得心證理由：
一、犯罪事實一、部分：
  (一)被告丙○○、共同被告洪水泉就共同被告洪水泉於案發當時
    ，乃臺中縣烏日鄉烏日村十三鄰鄰長，且二人為被告丁○○
    ○買票賄選之犯行，乃於歷次調查站訊問、偵查、原審準備
    、審理程序、本院審理時坦承不諱，而被告丁○○○雖不否
    認伊參選九十五年度烏日鄉民代表選舉，且登記為六號候選
    人，惟辯稱：伊沒有拿錢拜託被告洪水泉、丙○○夫妻為其
    買票，且九十五年六月五日當天下午，伊即與助選員前往台
    中縣烏日鄉九德村拜票，不可能在當天傍晚，前往位於烏日
    鄉烏日村之被告洪水泉家中給錢，請其等進行買票云云。然
    查：
  1.被告丙○○、共同被告洪水泉夫妻二人，確實收受被告丁○
    ○○所交付之三萬九千六百元，以每票三百元之代價，發放
    予有投票權之烏日鄉烏日村十三鄰鄰民，作為賄選之用，其
    等二人並於九十五年六月六日，趁著發放選舉公報及投票通
    知單予選民之機會，分別以二票六百元、五票一千五百元、
    二票六百元、四票一千二百元之代價，向烏日鄉烏日村有選
    舉權之陳玉、陳麗英、吳宣翰、張陳阿里等人及其有選舉權
    之家屬買票並交付賄款，並要求選民於投票時，在烏日鄉民
    代表選舉票上圈選「六號丁○○○」（六號阿蘭）等節，已
    坦認在卷，並經證人陳玉、陳麗英、吳宣翰、張陳阿里於調
    查站中供述明確，並於偵查中具結屬實，且該等證人，除陳
    玉經檢察官不起訴處分外，餘皆經檢察官為緩起訴處分，有
    各該處分書影本在卷可稽，復有在被告洪水泉家中查獲之註
    記有買票對象及人數之選民名單一份（編號Ａ）在卷可稽，
    堪信為真。
  2.被告丁○○○雖以前詞置辯，並以證人張鳳珠於原審審理時
    到庭結證稱：伊是被告丁○○○未經登記之助選員，依據選
    舉當時所排定之行程表，被告丁○○○與助選員，九十五年
    六月五日當天，全天係在臺中縣烏日鄉九德村拜票等語，為
    其辯解之依據。然查，證人張鳳珠於原審固結證稱：伊從九
    十五年五月中旬開始，至投票前一天（九十五年六月九日）
    均擔任被告丁○○○的助選員，陪她到處去拜票，拜票的行
    程包括九德村、仁德村、烏日村及湖日村，有時一天無法走
    完一個村，甚至要花上二、三天的時間，但是每天到哪一村
    ，不記得，都要看行程表等語，並當庭提出行程表一份證稱
    ：依據行程表記載，九十五年六月五日當天，是去九德村拜
    票等語，復於辯護人詢問：「你們行程是否會變更？」時證
    稱：大部分都是依據行程表來拜票等語。惟由證人張鳳珠必
    須檢視行程表才能說明，九十五年六月五日當天行程之行止
    觀之，顯然就九十五年六月五日當天，究竟係陪同被告丁○
    ○○前往何處拜票一事，記憶不清，而行程表之記載，既有
    變更之可能，即無從僅憑該行程表之記載，即認定被告丁○
    ○○於九十五年六月五日之確切行蹤。即便被告丁○○○係
    依據行程表進行拜票，惟依據現代交通之便利，被告丁○○
    ○仍有趁拜票休息或用餐之空檔，前往被告洪水泉、丙○○
    家中交付賄款之能力與機會。故證人張鳳珠所述，並非可用
    作為有利於被告丁○○○認定之依據。
  3.又被告丙○○雖於原審準備、審理時（包括於原審法院九十
    五年選字第十四號民事案件審理中）改稱：九十五年六月五
    日當天下雨，係一位穿著雨衣的女性，到家中拿出一疊錢，
    並且用手比「六」之手勢，說拿去發一發，裡面的三千六百
    元是走路工工錢，伊想說「六」應該是指「六號丁○○○」
    ，所以就拿這些錢去發給有投票權的鄰民。伊所簽名之調查
    站、偵訊筆錄，雖記載伊供稱，該筆錢是被告丁○○○拿來
    家中要求伊幫忙發放進行買票等語，然而這是調查人員及檢
    察官誤解伊說話的意思，伊因為不識字，所以就直接在筆錄
    上面簽名，伊的意思，真的不是說，被告丁○○○拿錢到家
    裡來云云。經查：
    (1)被告丙○○乃彰化縣大城國民小學畢業一節，業據其供明
      在卷，則以小學畢業之教育程度，就調查站、偵訊筆錄之
      內容，謂因不識字而難以理解，實與常情不符。
    (2)又依據被告丙○○於調查站、偵訊中之筆錄記載，均係指
      述由被告丁○○○，於九十五年六月五日傍晚時分，獨自
      前來家中請求支持，並交付三萬九千六百元表示是買票賄
      款及走路工費用，當時曾經婉拒，但是因為被告丁○○○
      懇切拜託，才答應她。而調查站筆錄甚至載明：「（問：
      95 年6月5日傍晚時分，丁○○○獨自到你家拜訪要求支
      持，交付你上述買票款項時，有無他人在場可以證明？）
      沒有，僅有我及丁○○○在場。」等語（參閱九十五年選
      他字第六四九號卷第十二至十三頁），而偵訊中則載明：
      「（問：丁○○○是否有在95年 6月初到你家拜訪你？）
      有，她那時拿了三萬六千元（按係三萬九千六百元）給我
      ，她是說每票300元，請我們發放投票通知單及選舉公報
      的時候，一起發放，我們是從6月6日一直發放……，我們
      在發放的時候就說是6號（丁○○○給的錢）。」、「（
      問：你們二個為何要幫丁○○○買票？）因為我和丁○○
      ○非常的熟識，她平常親和力很好，有困難就會馬上幫我
      的忙解決，如修路燈、補柏油路面、清水溝等。」、「（
      問：你是否是要脫罪所以才誣賴給丁○○○？）沒有，她
      確實是有拿錢給我的，請我們二個人幫她發錢的。」（參
      閱九十五年選他字第六四九號卷第八十九頁）。則依據該
      等記載可知，詢問之問題相當明確，並無模糊或令人誤解
      之處，且被告丙○○之回答內容，亦屬流暢，甚至能及於
      為何願意幫忙被告丁○○○買票之原因，難認此部分有何
      問、答雙方說話意思、內容不清，致造成誤解之情形，被
      告丙○○此處所辯，礙難採信。
    (3)再查，果如被告丙○○所改稱，當天是一穿著雨衣看不清
      長相的婦女，拿錢到家中比「六」的手勢等情，則被告丙
      ○○何以能當即認定這是「六號丁○○○」的買票錢？更
      何況三萬九千六百元並非少數之金額，被告丙○○又何能
      在無其他憑據之情況下，即收下並允諾代為發放？顯然所
      述與常情相悖，不足為採。
    (4)而依據卷附中央氣象局之逐日逐時氣象資料顯示，九十五
      年六月五日當天，臺中市（觀雨站址為臺中市○區○○路
      二九五號）以及臺中縣霧峰鄉（觀雨站址為臺中縣霧峰鄉
      ○○村○○路〔桐林國小斜對面〕）、大肚鄉（觀雨站址
      為臺中縣大肚鄉○○村○○路○段 2號〔臺中區監理所內
      〕）之觀雨紀錄顯示，僅下午一時、晚間十時許以及一時
      、四時許分別在臺中市、霧峰鄉有四‧五毫米、０‧五毫
      米、三‧五毫米及０‧五毫米之降雨量，其餘時間均屬無
      雨狀態（臺中縣烏日鄉未設觀雨站，有該局臺中縣市測站
      坐落資料表在卷可稽，而前開三座觀測站，又以大肚站距
      離臺中縣烏日鄉最近），又依據交通部中央氣象局災害性
      天氣作業要點三、(一)所示，大雨係指「二十四小時累積雨
      量達五十毫米以上，且其中至少有一小時雨量達十五毫米
      以上之降雨現象，是九十五年六月五日當天，被告丙○○
      位於臺中縣烏日鄉烏日村家中並未下雨，縱使有下雨，降
      雨量亦屬極微量，則被告丙○○於原審準備程序及審理時
      所稱：當天有下雨，拿錢來的婦女穿著雨衣，看不清長相
      等語，實與當天之天氣狀況以及常情不相符合，益徵被告
      丙○○嗣後所改稱之情節，乃迴護被告丁○○○之詞，不
      足採信。
    (5)又被告洪水泉雖於原審準備程序中稱：去幫被告丁○○○
      發放買票錢的，是伊妻子即被告丙○○，伊只跟著去發放
      選舉公報一天，有陪她去二戶等語。惟其於偵訊中既已坦
      認：「我們總共（幫丁○○○）發了一百一十餘票的現金
      ，有時是我們二個人一起去，有時是我自己去，有時是我
      太太丙○○自己去的。」等語，顯見其所為，已足以評價
      為共同參與為被告丁○○○發放買票賄款之行為，所稱尚
      不足以動搖本件業經認定之事實，併此敘明。
    (6)是依據前述，被告丁○○○之辯解應屬事後卸責之詞，而
      被告丙○○所改稱之內容，亦與事實、常情均不相符合，
      均礙難採信。
  4.綜上所述，本件被告丁○○○與被告洪水泉、丙○○共犯如
    起訴犯罪事實一、之犯行，已至臻明確，堪為認定。
二、犯罪事實二、部分：
  (一)共同被告張炳煌、洪水泉及被告丙○○對於此部分之犯罪事
    實，乃於歷次調查站訊問、偵查及原審準備、審理程序中坦
    承不諱，核與證人謝洪寶、施美玲於調查站訊問時所述，
    及偵查中證述情節相符，復有現金五千五百元及註記有買票
    對象及人數之選民名單一份（編號Ｂ）扣案可佐，足認共同
    被告張炳煌、洪水泉及被告丙○○之自白與事實相符，堪可
    採信。
  (二)被告丙○○雖曾於原審準備程序中辯稱：被告洪水泉去幫被
    告張炳煌發賄選錢時，伊雖有跟在一旁，但都只是跟鄰人話
    家常而已云云。惟被告丙○○乃被告洪水泉之妻，而被告洪
    水泉復為臺中縣烏日鄉烏日村十三鄰鄰長，業如前述，又被
    告洪水泉復於臺中縣調查站調查時供稱：「我將該一萬七千
    元扣除百分之十的工作費，所剩一萬五千三百元則與我太太
    研究，以重點發放方式，就十三鄰內有投票權人中，剔除有
    特定候選人支持傾向的人後，再以直接分發現金的方式，仍
    由我們夫婦一同前往有投票權人家中分發，有投票權人在家
    時，由我太太進入戶內，按照該戶的有投票權人數乘以三百
    元，成為現金的總數交付給有投票權人，並告知收受現金的
    有投票權人，該一票三百元是由三號市民代表候選人所致贈
    的。……」等語，顯見被告丙○○不但有參與討論如何發放
    此部分之賄選金，且以鄰長妻子之身分，協同被告洪水泉前
    往鄰民家中發放賄選款項，其與被告洪水泉間，就此部分乃
    有犯意聯絡及行為之分擔，自屬無疑，所辯尚不足解免其賄
    選之刑責。
  (三)綜上所述，本案此部分亦屬事證明確，被告丙○○之犯行，
    堪予認定，應依法論科。
三、論罪科刑部分：
  (一)按投票行賄罪之處罰，分別規定於刑法第一百四十四條及公
    職人員選舉罷免法第九十條之一第一項，而公職人員選舉罷
    免法第九十條之一第一項為刑法第一百四十四條之特別法，
    依特別法應優先適用於普通法之規定，而優先適用公職人員
    選舉罷免法有關罰則之規定。
  (二)又按「行為後法律有變更者，適用裁判時之法律。但裁判前
    之法律有利於行為人者，適用最有利於行為人之法律。」，
    刑法第二條第一項定有明文。經查刑法上之連續犯業經修正
    公布廢除，並於九十五年七月一日生效，修正後之連續犯罪
    ，採數罪併罰，比較修正前後之法律，以修正前之法律有利
    於被告，自應適用修正前之法律，即適用修正前之連續犯規
    定。
  (三)是核被告丁○○○、丙○○所為，係犯公職人員選舉罷免法
    第九十條之一第一項之投票交付賄賂罪。（另被告洪水泉、
    丙○○自身亦收受丁○○○及張炳煌之賄賂而涉犯刑法第一
    百四十三條第一項之有投票權之人，收受賄賂，而許以投票
    權為一定之行使罪，與本件經起訴部分乃犯意個別、行為互
    殊之犯行，應由公訴人另為適法之處理，併此敘明。）又共
    同正犯之意思聯絡，原不以數人間直接發生者為限，即有間
    接之聯絡者，亦包括在內。如甲分別邀約乙、丙犯罪，雖乙
    、丙間彼此並無直接之聯絡，亦無礙於其為共同正犯之成立
    ，最高法院七十七年台上字第二一三五號判例著有明文。本
    件被告丁○○○與洪水泉、丙○○間，就上開行賄陳玉、陳
    麗英、吳宣翰、張陳阿里之犯行，以及共同被告張炳煌與洪
    水泉、被告丙○○間，就行賄謝洪寶、施美玲之犯行間，
    均各具有犯罪之犯意聯絡及行為之分擔，各行為人自應就共
    同實施之全部結果，負全部責任，而依刑法第二十八條論為
    共同正犯。又被告丁○○○、洪水泉、丙○○對證人陳玉、
    陳麗英、吳宣翰、張陳阿里、洪水泉、丙○○等人先後多次
    交付賄款之行為，以及被告張炳煌、洪水泉、丙○○對證人
    謝洪寶、施美玲及洪水泉、丙○○等人交付賄款之行為，
    時間緊接、手法相似，均觸犯基本構成要件相同之罪名，顯
    均係基於概括之犯意反覆為之，均應依修正前刑法第五十六
    條連續犯之規定，論以對於有投票權之人，交付賄賂，而約
    其投票權為一定之行使一罪。
　(四)被告丙○○於偵查中自白犯罪，符合公職人員選舉罷免法第
  　九十條之一第五項之減刑規定，應依法減輕其刑，被告丙○
    ○因感受地方選舉之壓力，擔心若未能配合候選人之買票行
    為，將致遭受鄰里之排斥，且買票之總金額只有八千七百元
    （廿九票）。被告丁○○○買票之總金額只有五千一百元（
    十七票），且於當選後，自九十六年八月六日起辭去代表職
    務，此有臺中縣烏日鄉民代表會之函文附卷可證。二人犯罪
    情節，情輕法重，顯可憫恕，均依刑法第五十九條規定，減
    輕其刑。
　(五)原審以被告等二人罪證明確，予以論罪科刑，固非無見，惟
  　查被告丁○○○與洪水泉、丙○○僅共同向陳玉、陳麗英、
    吳宣翰、張陳阿里、洪水泉及其家人買票，共十七票（檢察
    官亦僅起訴此部分），原判決誤認尚向其他有選舉權之人及
    家屬買票，尚有未當。又被告丙○○與洪水泉、張炳煌僅共
    同向謝洪寶、施美玲、洪水泉及其家人買票，共買十二票
    （檢察官僅起訴此部分），原判決誤認一萬七千元買票款，
    僅尚餘未發放完之五千五百元，亦有未合。被告丁○○○上
    訴意旨否認犯罪。被告丙○○上訴意旨請求減輕其刑，雖均
    無理由。惟原判決既有上開可議之處，自屬不能維持，應由
    本院將原判決關於被告丁○○○、丙○○部分撤銷改判。爰
    審酌被告等二人犯罪之動機、目的、手段、犯後態度及所生
    之危害等一切情狀，被告丁○○○量處以有期徒刑一年六月
    ，褫奪公權四年。被告丙○○量處以有期徒刑一年，褫奪公
    權二年。又被告丁○○○、丙○○犯罪時間均在九十六年四
    月二十四日以前，應依中華民國九十六年罪犯減刑條例予以
    減刑。被告丁○○○減為有期徒刑九月，褫奪公權二年。被
    告丙○○減為有期徒刑六月，褫奪公權一年。被告丁○○○
    預備交付之賄賂三萬四千五百元（按賄款共三萬九千六百元
    ，買十七票共五千一百元，剩下三萬四千五百元），被告丙
    ○○預備交付之賄賂四萬七千九百元（按張炳煌部分賄款共
    一萬七千元，買十二票共三千六百元，剩下一萬三千四百元
    加上前開三萬四千五百元，共四萬七千九百元）應依公職人
    員選舉罷免法第九十條之一第三項之規定予以宣告沒收。又
    按公職人員選舉罷免法第九十條之一第三項固規定預備或用
    以行求期約或交付之賄賂，不問屬於犯人與否，沒收之。惟
    如其賄賂已交付與有投票權之人收受，因收受者係犯刑法第
    一百四十三條第一項之投票受賄罪，其所收受之賄賂應依同
    條第二項之規定沒收之，如全部或一部不能沒收時，追徵其
    價額。故犯投票行賄罪者，其已交付之賄賂，自應依刑法第
    一百四十三條第二項之規定，於其對向共犯投票受賄罪之從
    刑宣告沒收追徵，不得再依上開公職人員選舉罷免法規定沒
    收（最高法院九十二年度臺上字第四九三三號、九十三年度
    臺上字第五七二八、五七九○號判決意旨參照）。本件被告
    丁○○○、洪水泉、丙○○基於共同之犯意聯絡，而由被告
    洪水泉、丙○○交付予證人陳玉、陳麗英、吳宣翰、張陳阿
    里及被告洪水泉、丙○○該戶，既被告張炳煌、洪水泉、丙
    ○○基於共同之犯意聯絡，而由被告洪水泉、丙○○交付予
    證人謝洪寶、施美玲以及被告洪水泉、丙○○該戶之賄賂
    ，無論是否業經扣案，依上說明，應於其等各該收賄所涉犯
    行部分宣告沒收追徵，本院於本件乃不另行宣告沒收。再者
    本件扣案被告丁○○○所交付被告丙○○之註記有買票對象
    及人數之選民名單一份（編號Ａ）及被告張炳煌交付被告洪
    水泉之註記有買票對象及人數之選民名單一份（編號Ｂ），
    係被告丁○○○、共同被告張炳煌所有，並供本件犯罪使用
    之物，爰依刑法第三十八條第二項之規定，予以宣告沒收。
    另於各投票權人家中查獲之選舉公報及選舉投票通知單，僅
    係供選民作為參考投票使用，以及通知投票之文件；而於被
    告洪水泉家中另查扣之一萬元，乃被告洪水泉之私人財物，
    業據共同被告洪水泉於原審供明在卷（其已坦承犯行，且承
    認扣案之一萬五千五百元中有五千五百元係幫被告張炳煌發
    放賄款未完了及走路工資之款項），尚非何供犯罪所用之物
    ，就此部分之扣案物品，亦不另為沒收宣告之諭知，併此敘
    明。
據上論斷，應依刑事訴訟法第三百六十九條第一項前段、第三百
六十四條、第二百九十九條第一項前段，公職人員選舉罷免法第
九十條之一第一項、第三項、第五項、第九十八條第三項，刑法
第二條第一項前段、第十一條、第二十八條、第五十九條、第三
十七條第二項、第三十八條第一項第二款，修正前刑法第第五十
六條前段，中華民國九十六年罪犯減刑條例第二條第一項第三款
、第七條、第十四條，判決如主文。
本案經檢察官甲○○到庭執行職務。
中　　華　　民　　國　　96　　年　　9　　月　　26　   日
            刑事第二庭  審判長法　官　李　璋　鵬
                              法　官　蕭　錦　鍾
                              法　官　胡　森　田
上列正本證明與原本無異。
如不服本判決應於收受送達後十日內向本院提出上訴書狀，其未
敘述上訴之理由者並得於提起上訴後十日內向本院補提理由書（
均須按他造當事人之人數附繕本）。
                              書記官  籃  營  昌
中　　華　　民　　國　　96　　年　　9　　月　　26　   日
